【裁判字號】    99,上,186
【裁判日期】    991019
【裁判案由】    清償借款
【裁判全文】
臺灣高等法院臺中分院民事判決  99年度上字第186號
上  訴  人  甲○○
訴訟代理人  桑銘忠律師
            謝秉錡律師
被  上訴人  乙○○
上列當事人間請求清償借款事件，上訴人對於民國99年 4月23日
臺灣臺中地方法院99年度訴字第 445號第一審判決提起上訴並為
訴之追加，本院於民國99年10月 5日言詞辯論終結，判決如下：
    主  文
上訴及追加之訴均駁回。
第二審訴訟費用由上訴人負擔。
    事實及理由
一、上訴人原依消費借貸之法律關係提起本訴，於原審言詞辯論
    終結後具狀追加依不當得利之法律關係請求；並於原審判決
    後，提起上訴並為訴之追加。查本件之基礎事實均為上訴人
    匯款新台幣（下同） 371萬4500元予被上訴人，依民事訴訟
    法第446條第1項但書、第 255條第1項第2款規定，應予准許
    。
二、上訴人主張：被上訴人自民國97年2月27日起至同年4月28日
    止，向上訴人借款 371萬4500元，上訴人已將該借款陸續匯
    至被上訴人所有台新銀行太平分行支票帳戶內。詎被上訴人
    迄未清償上開借款，爰依消費借貸及不當得利之法律關係，
    請求被上訴人給付 371萬4500元，及自支付命令送達翌日起
    至清償日止，按年息百分之 5計算之利息。被上訴人則辯以
    ：上訴人雖有將上開款項陸續匯至伊所有上開帳戶內，惟並
    非伊向上訴人借款，而係上訴人與訴外人丙○○向伊借用上
    開帳戶之支票供訴外人貫惠有限公司使用，嗣支票屆期，遂
    由上訴人陸續匯款至該支票帳戶內，供執票人提領兌現。
三、按消費借貸法律關係之成立，須具備：借貸意思表示相互一
    致、交付借貸物等特別要件，是當事人主張有金錢借貸關係
    存在，須就其發生所須具備之特別要件即金錢之交付及借貸
    意思表示互相一致負舉證之責任。而交付金錢之原因多端，
    或為買賣，或為贈與，或因其他之法律關係而為交付，非謂
    一有金錢之交付，即得推論授受金錢之雙方當然為消費借貸
    關係。若僅證明有金錢之交付，未證明借貸意思表示互相一
    致者，尚不能認有金錢借貸關係存在（參最高法院81年度台
    上字第2372號判決意旨）。
四、上訴人主張兩造間有借貸契約存在，固據提出匯款單 7紙為
    證，被上訴人對上訴人確有匯款至其支票帳戶內之事實雖不
    爭執，惟否認係其向上訴人借款，則上訴人自應對兩造間確
    有借款合意之事實，負舉證之責。上訴人對於匯款之時，並
    未與被上訴人就借款利息及返還借款時間有所約定之事實，
    並不爭執，而借貸關係關於借款人是否需付借款利息、利息
    若干及還款期限，均為必要之點，是兩造間就此必要之點既
    無約定，其借貸契約是否已成立，即非無疑。證人丙○○於
    本院證稱：被上訴人確係借票予貫惠有限公司；當丙○○週
    轉不靈的時候，上訴人出面幫助，當時是上訴人幫丙○○處
    理支票及票據兌現事項，上訴人與被上訴人間沒有借貸往來
    （見本院卷第63頁）。證人丙○○固係被上訴人之姐，但自
    上訴人訴訟代理人發問與證人回答之內容「（上訴人訴訟代
    理人）你或是貫惠公司有無向上訴人相互借票？證人答有。
    訴訟代理人問相互借票是否經過會算？你或是貫惠公司欠上
    訴人七百多萬？證人答之前有，後來就沒有跟他算過。約九
    十七年二月份之後就沒有算過。訴訟代理人問上訴人有無告
    訴你他自己會算你或是貫惠公司相互借票結果尚欠七百多萬
    ？證人答我不知道。後補述：有會算過，是七百多萬沒有錯
    。訴訟代理人問你剛才證述七百多萬與上訴人匯入被上訴人
    的帳戶的錢有無關係？證人答沒有關係。上訴人與被上訴人
    之間沒有借貸往來。」（見本院卷第64頁），參以上訴人不
    僅知悉丙○○為被上訴人之胞姐，且知悉丙○○為貫惠有限
    公司之負責人，此據上訴人於原審所陳明（見原審卷第35頁
    ），可見證人丙○○與上訴人關係匪淺，且對於證人丙○○
    有關於其週轉不靈時，上訴人出面幫助處理支票及票據兌現
    事項之證詞，上訴人訴訟代理人並未進一步質疑，可見證人
    丙○○之證詞應足採信。至於證人陳雅玲係上訴人所開設公
    司之會計小姐，雖證稱係被上訴人打電話告訴伊帳戶再匯款
    ，此匯款應該是借款，因為其知道被上訴人有借票，而票是
    拿去票貼用，因到期沒有辦法兌現，找上訴人幫忙，由上訴
    人去存錢兌現票據云云（見本院卷第64頁），但證人陳雅玲
    就是否確係被上訴人向上訴人借款之事實，係其自被上訴人
    打電話告訴伊帳戶及被上訴人有借票，而票是拿去票貼用，
    因到期沒有辦法兌現等推測所得，是其證詞既係推測之詞，
    自無足採，併此敘明。再者，上訴人於97年2月27日至同年4
    月28日二個月期間，先後7次匯款多達371萬元至被上訴人帳
    戶，竟未於前債清償後再匯款，且至98年12月提起本訴前，
    上訴人從未向被上訴人請求該款項等情，足認，本件係證人
    丙○○代貫惠有限公司向被上訴人借款，於票據到期時，由
    證人丙○○向上訴人調借現款存入被上訴人支票帳戶中，以
    支付票款等情屬實。而上訴人所提出被上訴人借款之證據，
    除證人陳雅玲推測之證詞外，僅有匯款之事實，尚不足以證
    明兩造間有借款之事實，是上訴人依借貸關係請求被上訴人
    返還借款，即無理由，應予駁回。又兩造與丙○○、貫惠有
    限公司之關係已如上述，上訴人匯款至被上訴人帳戶既係為
    丙○○、貫惠有限公司支付票款之需，被上訴人雖因而受有
    免支付票款之利益，但並非無法律上之原因，上訴人依不當
    得利之法律關係，請求被上訴人返還不當得利，亦無理由，
    應予駁回。原審為上訴人敗訴之判決，並無不合。上訴意旨
    指摘原判決不當，求予廢棄改判，為無理由；上訴人追加之
    訴，亦無理由，均應予駁回。
五、據上論結，本件上訴及追加之訴為無理由，依民事訴訟法第
    449條第1項、第78條，判決如主文。
中    華    民    國    99    年    10    月    19    日
              民事第七庭    審判長法  官  饒鴻鵬
                                  法  官  陳毓秀
                                  法  官  李平勳
以上正本係照原本作成。
如不服本判決，應於收受判決送達後20日內向本院提出上訴書狀
，其未表明上訴理由者，應於提出上訴後20日內向本院提出上訴
理由書（均須按他造人數附繕本）。上訴時應提出委任律師為訴
訟代理人之委任狀；依民事訴訟法第466條之1第1項但書或第2項
委任有律師資格者，另應附具律師資格證書影本及釋明委任人與
受任人之關係書。如委任律師提起上訴者，應依民事訴訟法施行
法第9條規定，一併繳納上訴審裁判費。
                                  書記官  江丞晏
中    華    民    國    99    年    10    月    19    日

司法院資訊處製作；財團法人民間司法改革基金會備份。
